臺北高等行政法院裁定
111年度簡上再字第8號
聲  請  人  陳文雄                                     
相  對  人  新北市政府稅捐稽徵處
代  表  人  張世玢          
上列當事人間地價稅事件，聲請人對於中華民國110年12月30日
本院110年度簡上字第168號裁定聲請再審，本院裁定如下：
　　主  文
再審之聲請駁回。
再審訴訟費用由聲請人負擔。
　　理  由
一、按對於確定裁定聲請再審，應依行政訴訟法第283條準用同
    法第277條第1項第4款規定表明再審理由，此為必須具備之
    程式。所謂表明再審理由，必須指明確定裁定有如何合於同
    法第273條所定再審事由之具體情事，始為相當。倘僅泛言
    有何條款之再審事由而無具體情事者，仍難謂已合法表明再
    審理由，所為再審之聲請，即屬不合法。上開規定，依同法
    第236條之2第4項規定，於簡易訴訟程序準用之。　　
二、聲請人所有坐落新北市新莊區龍鳳段627地號土地（面積253
    .31平方公尺，下稱系爭土地，聲請人之應有部分為1/3），
    使用分區為住宅區，非公共設施保留地，並已規定地價，前
    經相對人按一般用地稅率課徵地價稅在案。聲請人於民國10
    8年3月7日（相對人收文日）以系爭土地係供公眾通行使用
    為由，向相對人申請免徵地價稅，經相對人向新北市政府工
    務局（下稱工務局）查詢結果，系爭土地部分面積屬改制前
    臺北縣政府建設局核發68莊使字第3209號使用執照申請範圍
    之法定空地，相對人另函詢新北市新莊地政事務所（下稱新
    莊地政所）暨與該所人員於108年3月14日現場勘查結果，系
    爭土地非法定空地部分，面積計205.8平方公尺，係供公眾
    通行使用，符合土地稅減免規則第9條規定，其餘面積47.51
    平方公尺屬法定空地，與土地稅減免規則第9條但書規定不
    符，遂以108年3月25日新北稅莊一字第1084779796號函（下
    稱前處分1），核定系爭土地供公眾通行使用部分，依聲請
    人應有部分1/3計算之面積68.6平方公尺（下稱A部分），自
    108年起免徵地價稅；其餘法定空地依聲請人應有部分1/3計
    算之面積15.84平方公尺（下稱B部分），仍按一般用地稅率
    課徵地價稅。聲請人於108年4月24日，申請就B部分免徵地
    價稅，經相對人以108年5月1日新北稅莊一字第1084788705
    號函（下稱前處分2）否准。聲請人不服，提起訴願經決定
    駁回，繼於108年10月23日向臺灣新北地方法院（下稱原審
    法院）提起行政訴訟，求為判決：㈠撤銷訴願決定及前處分2
    ，㈡相對人應作成核准系爭土地B部分免徵地價稅之處分，㈢
    相對人應返還聲請人依前處分2繳納之系爭土地108年地價稅
    新臺幣（下同）3,939元。相對人於聲請人起訴後，以109年
    2月11日新北稅莊一字第1095474335號函（下稱原處分），
    核定系爭土地全部面積不得免徵地價稅，並撤銷前處分1、2
    ，且依稅捐稽徵法第21、22條規定，補徵系爭土地108年地
    價稅差額17,063元。聲請人所提上開行政訴訟，先經原審法
    院於109年4月22日以108年度稅簡字第13號行政訴訟判決駁
    回，聲請人對該判決提起上訴，經本院109年度簡上字第73
    號判決廢棄，發回原審法院；原審法院再以109年度簡更一
    字第1號行政訴訟判決駁回聲請人之訴，該判決經聲請人提
    起上訴，由本院110年度簡上字第6號判決廢棄，發回原審法
    院；聲請人於此次原審法院更為審理時，變更上述㈠至㈢請求
    判決事項為先位聲明，另追加備位聲明即求為確認前處分2
    與原處分為無效，經原審法院110年度稅簡更二字第2號行政
    訴訟判決（下稱原審判決）准許聲請人所為訴之變更及追加
    ，並認聲請人之先、備位聲明均無理由而予駁回，聲請人所
    提上訴，由本院110年度簡上字第168號裁定（下稱原確定裁
    定）駁回而確定。聲請人以原確定裁定有行政訴訟法第273
    條第1項第13、14款所定再審事由，向本院聲請再審。
三、聲請意旨略以：依新北市政府110年12月13日新北府地測字
    第1102378208號函、相對人110年12月28日新北稅莊一字第1
    105482302號函、111年1月5日新北稅莊一字第1115480232號
    函、新莊地政所110年12月27日新北地測字第1106012254號
    函、新北市政府111年1月5日新北府地測字第1102537836號
    函、111年1月10日新北府地測字地1110021716號函（下稱再
    證1至6），可知系爭土地非法定空地部分係供公眾通行使用
    ，實際使用面積應依新莊地政所實地測量結果，始得作為證
    明。惟新莊地政所僅依建築圖說套繪估算道路使用面積，未
    實地測量，相對人據以課徵地價稅，於法無據。又對照新莊
    地政所110年6月30日新北莊地登字第1106001034號函、110
    年6月22日新北莊地測字第1106000656號函（下稱再證7、8
    ），堪認系爭土地並非法定空地。且本件建築基地及法定空
    地面積，依改制前臺北縣政府建設局68莊使字第3209號使用
    執照存根（下稱再證9）、改制前臺北縣政府工務局74變使
    字第1415號變更使用執照存根（下稱再證10）及現況圖（再
    證11）所示，為516,365平方公尺；依土地使用權同意書（
    下稱再證12）所載為905,255平方公尺；依新北市政府109年
    11月25日新北府工建字第1092287284號函（下稱再證13）所
    示，則為741,055平方公尺。原確定裁定未說明再證1至10及
    再證13等公文書何以不可採，自屬漏未斟酌足以影響於判決
    之重要證物。又依再證12及其反面圖說記載，系爭土地中之
    7.31平方公尺未經聲請人同意使用，不可能成為建築基地之
    法定空地；且依新北市新莊區公所108年3月15日新北莊工字
    第1082291792號函(再證14)及新莊地政所93莊地字第026301
    號土地所有權狀(再證15)，可知系爭土地於99年10月15日新
    莊都市計畫（中港及丹鳳地區）細部計畫案發布實施前，原
    編定地目為「田」，並非「住宅區」，足證系爭土地絕非建
    築基地，不得計入建築基地面積。另依相對人111年5月11日
    新北稅莊一字第1115499070號函（再證16）所引述工務局10
    8年12月5日新北工建字第1082274364號函，可知系爭土地僅
    有部分屬再證9使用執照申請範圍之建築基地，並非全部均
    為建築基地，原審判決率將系爭土地全部認定為建築基地，
    有違背經驗法則與論理法則之違法。再者，聲請人已於110
    年4月9日對工務局寄發雄莊稅申字第10040903號函(再證17)
    ，請求將系爭土地作為建築基地使用面積，由再證12所載1,
    571.315平方公尺，縮減為1,182.425公尺，經減縮之253.31
    平方公尺自已不在建築基地範圍內。此外，依內政部營建署
    110年7月12日營署建管字第1100051045號函（再證18）意旨
    ，本件67年建案，應適用64年8月5日修正之建築技術規則建
    築設計施工編第2條第2項規定，即私設通路部分基地不得計
    入建築基地面積，原審判決不適用該法規命令，遽認相對人
    引用之內政部營建署其他函釋為可採，有下位法牴觸上位法
    之無效情形，且未敘明理由令人難以甘服，爰依行政訴訟法
    第273條第1項第13、14款規定，對原確定裁定聲請再審等語
    。
四、經查，前揭聲請意旨，無非聲請人說明其對前處分2、原處
    分及原審判決不服之理由，對於原確定裁定以聲請人對原審
    判決提起上訴，因未具體指摘原審判決如何違背法令，並非
    合法為由，予以駁回，究有如何合於行政訴訟法第273條第1
    項第13、14款規定之具體情事，則未據敘明，要難謂已合法
    表明再審理由。依上開規定及說明，其聲請為不合法，應予
    駁回。
五、結論：本件再審之聲請為不合法，裁定如主文。　　
中　　華　　民　　國　　111 　年　　7 　　月　　4 　　日
　　　                臺北高等行政法院第四庭
　                              審判長法　官　高　愈　杰
　                                    法　官　楊　坤　樵
　                                    法　官　鍾　啟　煒
上為正本係照原本作成。
不得抗告。
中　　華　　民　　國　　111 　年　　7 　　月　　4 　　日
                                      書記官　李  建  德